【裁判字號】    94,訴,730
【裁判日期】    950420
【裁判案由】    殺人未遂等
【裁判全文】
臺灣板橋地方法院刑事判決              94年度訴字第730號
公  訴  人  臺灣板橋地方法院檢察署檢察官
被      告  乙○○
指定辯護人   本院公設辯護人  甲○○
上列被告因違反槍砲彈藥刀械管制條例等案件，經檢察官提起公
訴〔起訴案號：９４年度核退偵字第３８號〕，暨移請併案審理
〔臺灣臺北地方法院檢察署９４年度偵字第６０１９號〕；本院
判決如下：
    主  文
乙○○未經許可，寄藏手槍，累犯，處有期徒刑伍年壹拾月，併
科罰金新台幣壹拾伍萬元，罰金如易服勞役，以銀元參佰元即新
臺幣玖佰元折算壹日。
扣案如附表壹編號一所示手槍壹枝、編號二所示制式子彈伍顆，
均沒收。
    事  實
壹、乙○○於〔一〕民國〔下同〕８２年間，因贓物案〔臺灣桃
    園地方法院檢察署８２年度偵字第９７１１號〕，經臺灣高
    等法院判處有期徒刑伍月確定。〔二〕８３年間，因違反修
    正前藥事法等案〔臺灣臺北地方法院檢察署８３年度偵字第
    ２１２７８號〕，經臺灣臺北地方法院就其違反修正前藥事
    法、修正前麻醉藥品管理條例罪，依序判處有期徒刑陸月、
    有期徒刑伍月確定。〔三〕８４年間，因煙毒、違反修正前
    麻醉藥品管理條例等案〔臺灣臺北地方法院檢察署８４年度
    偵字第７６６４號〕，經臺灣臺北地方法院依序判處有期徒
    刑柒月、有期徒刑柒月確定。〔四〕上列〔二〕、〔三〕所
    示徒刑，經定應執行刑為有期徒刑壹年玖月，確定後與上列
    〔一〕所示徒刑接續執行，嗣於８５年２月１７日，因縮短
    刑期假釋出監〔假釋縮刑期滿日為８６年６月１５日〕。〔
    五〕８５年間，因違反修正前麻醉藥品管理條例案〔臺灣臺
    北地方法院檢察署８５年度偵字第９３８０號〕，經臺灣高
    等法院判處有期徒刑陸月，如易科罰金，以參佰元折算壹日
    確定。〔六〕８５年間，因違反修正前麻醉藥品管理條例案
    〔臺灣臺北地方法院檢察署８５年度偵字第２２７７６號〕
    ，經臺灣臺北地方法院法院判處有期徒刑壹拾月確定。〔七
    〕８６年間，因違反修正前藥事法案〔臺灣臺北地方法院檢
    察署８６年度偵字第８８９２號〕，經臺灣臺北地方法院判
    處有期徒刑壹年確定。〔八〕上列〔六〕、〔七〕所示徒刑
    ，經定應執行刑為有期徒刑壹年捌月，上列〔四〕所示假釋
    經撤銷〔殘刑壹年參月貳拾玖日〕，均經確定後，與上列〔
    五所示徒刑接續執行，嗣於８８年２月５日，因縮短刑期假
    釋出監〔假釋縮刑期滿日為８９年４月２１日〕。在有期徒
    刑所餘刑期內，未經撤銷假釋，餘刑以已執行論。〔九〕９
    １年間，因違反毒品危害防制條例案〔臺灣臺北地方法院檢
    察署９１年度毒偵字第１８４號〕，經臺灣臺北地方法院判
    處有期徒刑陸月，如易科罰金，以參佰元折算壹日確定，嗣
    於９２年１２月２５日執行完畢。
貳、乙○○明知槍砲彈藥刀械管制條例定義之槍砲、彈藥，非經
    中央主管機關許可，不得製造、販賣、運輸、轉讓、出租、
    出借、持有、寄藏或陳列，竟未經可，於９２年１０月間某
    日，受年籍不詳、名為『辜慶華』之成年人寄託，受寄附表
    壹編號一、二、三所示制式半自動手槍、制式子彈、土造子
    彈，並將之代藏於臺北縣新店市○○路○段臨７３之１號住
    處；乙○○於９３年７月１９日，上揭犯罪發覺前，持附表
    壹編號一所示手槍壹枝、編號二所示制式子彈捌顆、編號三
    所示土造子彈壹顆，向臺北縣政府警察局新莊分局員警自首
    、報繳上列槍、彈，嗣併接受裁判。
參、案經乙○○向臺北縣政府警察局新莊分局自首，同分局報告
    臺灣板橋地方法院檢察署檢察官偵查起訴。
    理  由
壹、上列事實，業據被告坦承不諱〔參見本院準備程序筆錄、簡
    審判筆錄〕，復有扣案如附表壹所示槍、彈足佐，附表編號
    一所示手槍〔槍枝管制編號：0000000000號〕，
    係以色列ＩＭＩ廠製９４１ＦＢＬ型口徑９ｍｍ制式半自動
    手槍，機械性能良好，可擊發同口徑制式子彈，具殺傷力，
    編號二所示制式子彈捌顆〔鑑驗時試射參顆〕，係口徑９ｍ
    ｍ制式子彈，具殺傷力，編號三所示土造子彈〔鑑驗時實射
    用罄〕，經鑑驗單位實際試射，可擊發，具殺傷力，此有內
    政部警政署刑事警察局９３年９月１６日刑鑑字第０９３０
    １５３０３０號槍彈鑑定書足稽〔附９３年度偵字第１１７
    ４７號卷第２２頁至第２７頁〕。又被告於９３年７月１１
    日，持附表編號一所示手槍，擊發子彈壹顆，致丙○○受有
    右大腿穿刺傷、下腹部皮下穿刺傷等傷害〔容後述〕，凡此
    ，業據告訴人丙○○指訴歷歷，復有診斷證明書壹紙〔附９
    ４年度核退字第３８號卷第４２頁〕足參，亦見，被告於９
    ３年７月１１日所擊發之是顆子彈同具殺傷力。凡此，堪認
    被告自白情節，與事實相符，足為認定上揭事實之依據；被
    告於９３年７月１１日，以附表編號一所示手槍擊發子彈壹
    顆，業見上述，參酌附表壹編號一所示手槍口徑９ｍｍ，推
    見所擊發之子彈係口徑９ｍｍ之制式子彈，據此，認被告係
    受寄附表壹編號二所示制式子彈玖顆，爰補正如事實欄及附
    表壹；本件事證明確，被告之上揭犯行，堪予認定。
貳、核被告所為，係犯槍砲彈藥刀械管制條例第７條第４項之未
    經許可寄藏手槍罪、同條例第１２條第４項之未經許可寄藏
    子彈罪；其以一行為犯上開貳罪，有想像競合犯之關係，應
    從一重之未經許可寄藏手槍罪處斷；其寄藏於９３年７月１
    １日擊發之子彈壹顆部份，起訴書雖未敘及，惟公訴人業於
    本院準備程序時補正〔參見本院９４年９月１９日準備程序
    筆錄〕，即應將補正後之全部犯罪事實審結之；被告於犯罪
    發覺前，向臺北縣政府察局新莊分局承辦員警自首，嗣併接
    受裁判，依法減輕其刑；又被告前犯事實欄壹所示之罪，經
    法院判處徒刑確定，先後於「８９年４月２１日」、「９２
    年１２月２５」執行完畢，此有臺灣高等法院被告前案紀
    錄表附本院卷、刑案資料查註紀錄表附偵查卷足參，伍年之
    內，再犯有期徒刑以上之本罪，依累犯之規定，加重其刑。
    並依先加後減之規定，加減之；爰審酌被告犯罪之動機、目
    的、手段、所致之危害，暨犯罪後態度等一切情狀，量處如
    主文所示之刑，並就併科之罰金，諭知易服勞役之標準。扣
    案如附表壹編號一所示手槍壹枝、編號二所示制式子彈伍顆
    ，係違禁物，依法諭知沒收；另附表編號二所示鑑驗時試射
    之參顆制式子彈、被告於９３年７月１１日擊發之制式子彈
    壹顆、附表編號三所示鑑驗時試射之土造子彈壹顆，均已用
    罄，爰不為沒收之諭知。
參、公訴意旨另以：被告乙○○於９３年７月１１日，因丙○○
    與姓名年籍不詳綽號『阿賢』之人至北縣泰山鄉○○路，欲
    向李金賢催討債務而生口角。乙○○見狀，明知以手槍朝人
    腹部射擊會致人於死，仍取出附表壹編號一所示手槍伸入丙
    ○○所駕駛之自小客車內，朝其腹部射擊一發子彈，致丙○
    ○受有右大腿穿刺傷及下腹部皮下穿刺傷之傷害。丙○○經
    送醫始倖免於難。因認被告尚涉此部份犯行，所犯法條則認
    係觸犯刑法第２７１條第２項、第１項之殺人未遂罪。查：
    一、按殺人與傷害之區別，應以有無殺意為斷，其受傷之多
        寡，及是否為致命部位，有時雖可藉為認定有無殺意之
        心證，究不能據為絕對標準〔最高法院１８年上字第１
        ３０９號判例意旨參照〕。且查：
        (一)告訴人丙○○於告訴之初訴明：「我要對陳敬清及綽
          號『阿平』提出『傷害』〔殺人未遂〕告訴。」〔參
          見９３年度他字第５２６０號卷第４頁正面〕，「是
          在昨〔１１日〕晚上２１時至２２時間，在臺北縣泰
          山鄉○○  路２２巷內，遭．．．．男子開槍『打傷
          』」〔參見同上卷第５頁背面〕。據告訴之罪名「『
          傷害』〔殺人未遂〕」、指訴遭人傷害斟之，告訴人
          丙○○，並未堅指被告於行為之際即具殺意；據告訴
          意旨，不足以認被告於行為之際具殺人之犯意。
        (二)被告於警詢之初供稱：「我是在９３年７月１１日約
          晚上２３時，在泰山鄉○○路２２巷５號，陳敬清住
          處門口前，持槍『打傷』被害人丙○○。」〔參見９
          ４年度核退偵字第３８號卷第１７頁背面〕，於偵訊
          時雖曾曰「承認〔犯持槍殺人罪〕」〔參見度同上卷
          第８４頁〕，但亦曾供稱「．．．我為了怕槍掉下去
          ，就誤扣槍板機。」〔參見９３年度偵字第１１７４
          ７號卷第４頁正面，本院９５年１月１２日審判筆錄
          同旨〕，於本院另陳述「我承認有『傷』到他〔被害
          人〕」〔參見本院９４年８月１５日準備程序筆錄〕
          ，「我是不小心傷到丙○○，我沒有殺人犯意。」〔
          參見本院９５年４月６日審判筆錄第３頁〕；細析被
          告於警、偵、審中供述情節，其前後相歧甚巨，且游
          移不定，自不能執被告前後不一之供述，為被告具殺
          人犯意之論據；據被告於警、偵、審供述情節，亦不
          足以遽認被告於行為之際具殺人之犯意。
        (三)公訴人另引據之『證人』陳敬清、李金賢、陳詩萍於
          警詢供述全文，查『無』隻字片語語及被告乙○○執
          『殺人犯意』對丙○○開槍〔參見９４年度核退字第
          ３８號卷第１９頁至２８頁〕，證人李金賢、陳敬清
          於偵訊時，結證全文，亦未證明被告於行為之際具殺
          人之犯意〔參見同上卷第８２頁第８３頁〕。據之，
          亦不足以認被告於行為之際具殺人之犯意。
        (四)被告於案發之際，將附表壹編號一所示手槍，伸入被
          害人丙○○座車『駕駛座旁』車窗內開槍，業據告訴
          人述明〔參見９４年度核退偵字第３８號卷第３３頁
          正面〕，與在場之陳敬清、李金賢、陳詩萍供述意旨
          同〔見同上卷第１９頁、第２５頁正面、第２７頁背
          面〕，互核相符。據此斟之，被告於行為之際，被害
          人丙○○近在咫尺，若被告意在取被害人丙○○性命
          ，自無須費神『瞄準』，但須將槍口對被害人頭部開
          槍，即得遂其犯意；查被害人因被告開槍，受有「右
          大腿穿刺傷」、「下腹部穿刺傷」等傷害，此有長庚
          紀念醫院診斷證明書壹紙足參〔附同上卷第４２頁〕
          。以被害人受傷部位斟之，被告於開槍之際，其槍口
          係對準被害人丙○○之『下肢』部位。再以被告距被
          害人僅在咫尺，而對被害人『下肢』部份開槍斟之，
          顯無取被害人性命之意，自不能率斷被告於行為之初
          具殺人犯意。
        (五)公訴人所舉之上列證據方法，不能證明被告具殺人犯
          意，業見上述。惟持槍對人開槍，究不能謂其對是項
          行為將傷害人之身體壹節毫無認識，據此，認被告於
          行為之際，確具普通傷害之故意。
    二、按告訴乃論之罪，告訴人於第一審辯論終結前得撤回其
        告訴，又告訴經撤回者，應諭知不受理之判決，刑事訴
        訟法第２３８條第１項、第３０３條第３款定有明文；
        查：本件告訴人丙○○告訴被告乙○○於９３年７月１
        １日，在臺北縣泰山鄉○○路２２巷５號前，涉嫌害案
        件，本院審理後，認所犯係刑法第２７７條第１項普
        通傷害之罪，依同法第２８７條前段之規定，須告訴
        乃論；告訴人丙○○於警詢時固曾提出告訴，業見前述
        ，惟其於９３年７月１９日１３時２０分，在臺北縣政
        府警察局新莊分局調查時，即對承辦員警陳明：「我『
        不要告』  陳敬清、『乙○○』、李金賢、陳詩萍肆人
        。」〔參見９４年度核退偵字第３８號卷第３０頁正面
        〕，其真意在撤回本件告訴。又告訴人丙○○於本院審
        理時，另「刑事撤回告訴狀」撤回本件告訴，此有上開
        書狀在卷足稽，按諸上開說明，本當諭知不受理之判決
        。惟公訴意旨認此部份，與有罪部份，有方法結果相牽
        連之裁判上一罪之關係，爰不另為公訴不受理之諭知。
肆、臺灣臺北地方法院檢察署移送併辦之９４年度偵字第６０１
    ９號意旨略以：乙○○於９３年９月間，在臺北縣新店市○
    ○路○段臨７３之１號住處路旁草地，挖掘拾獲不詳人士所
    有、具傷傷力、如附表貳編號一所示制式子彈，暨不具殺傷
    力如附表貳編號二、三所示『手槍』、『擊錘簧』，竟意圖
    為自己不法之所有，將之侵占入己，並自斯時起，無故持有
    附表貳編號一所示制式子彈，因認被告涉刑法第３３７條之
    侵占遺失物罪、砲彈藥刀械管制條例第１２條第４項之無故
    持有具殺傷力之子彈罪，並認與起訴部份有連續犯之裁判上
    一罪之關係，爰移請併案審理；查：
    一、按：「連續犯之所謂出於概括犯意，必須其多次犯罪行
        為自始均在一個預定犯罪計劃以內，出於主觀上始終同
        一犯意之進行，若中途另有新犯意發生，縱所犯為同一
        罪名，究非連續其初發的意思，即不能成立連續犯。」
        〔最高法院７０年台上字第６２９６號判例意旨參照〕
        ；被告寄藏附表壹編號二、三所示子彈，其初發之意思
        ，在「受寄代藏」，初無「單純『持有』子彈」之概括
        犯意。其於９３年９月間，無故持有附表貳編號一所示
        子彈，實無「單純『持有』子彈」之概括犯意俾其延續
        。被告單純持有附表貳編號一所示子彈，與其寄藏附表
        壹編號二、三所示子彈，無連續犯之裁判上一罪之關係
        。
    二、槍砲彈藥刀械管制條例將「持有」與「寄藏」為分別之
        處罰規定，則單純之「持有」，固不包括「寄藏」，但
        「寄藏」之受人委託代為保管，其保管之本身所為之「
        持有」，既係「寄藏」之當然結果，法律上自宜僅就「
        寄藏」行為為包括之評價，不應另就「持有」予以論罪
        〔最高法院７４年台上字第３４００號判例意旨參照〕
        ；被告寄藏附表壹編號二、三所示子彈，既未就即『當
        然結果』即『持有』予以論罪，則其於９３年９月間，
        無故持有附表貳編號一所示子彈，與起訴部份，尤不生
        連續犯之裁判上一罪之關係。
    三、被告於９３年９月間，所涉侵占遺失物犯行，與起訴部
        份，非構成要件相同之罪，亦無何種裁判上一罪之關係
        ，非起訴交力所及。
    四、移送併辦部份，與起訴部份，無裁判上一罪之關係，非
        起訴效力所及，本院無從審究，應退由臺灣臺北地方法
        院檢察署檢察官續行偵查。
據上論斷，應依刑事訴訟法第２９９條第１項前段，槍砲彈藥刀
械管制條例第７條第４款、第１２條第４款、第１８條第１項前
段條，刑法第１１條前段、第５５條、第４７條、第６２條但書
、第４２條第２項前段、第３８條第１項第１款，罰金罰鍰提高
標準條例第２條，現行法規所定貨幣單位折算新臺幣條例第２條
，判決如主文。
本案經檢察官蔡元仕到庭執行職務。
中    華    民    國    95    年    4     月    20    日
                  刑事第一庭  審判長法  官  鄭水銓
                                    法  官  廖怡貞
                                    法  官  陳福來
右正本證明與原本無異。
如不服本判決，應於判決送達後十日內提出上訴狀。
                                    書記官  林兆嘉
中    華    民    國    95    年    5     月    9     日
附錄本案論罪科刑法條全文：
槍砲彈藥刀械管制條例第七條：
未經許可，製造、販賣或運輸火砲、肩射武器、機關槍、衝鋒槍
、卡柄槍、自動步槍、普通步槍、馬槍、手槍或各類砲彈、炸彈
、爆裂物者，處死刑、無期徒刑或七年以上有期徒刑；處徒刑者
，併科新台幣三千萬元以下罰金。
未經許可，轉讓、出租或出借前項所列槍砲、彈藥者，處無期徒
刑或五年以上有期徒刑，併科新台幣一千萬元以下罰金。
意圖供自己或他人犯罪之用，而犯前二項之罪者，處死刑或無期
徒刑；處徒刑者，併科新台幣五千萬元以下罰金。
未經許可，持有、寄藏或意圖販賣而陳列第一項所列槍砲、彈藥
者，處五年以上有期徒刑，併科新台幣一千萬元以下罰金。
第一項至第三項之未遂犯罰之。
槍砲彈藥刀械管制條例第十二條：
未經許可，製造、販賣或運輸子彈者，處一年以上七年以下有期
徒刑，併科新台幣五百萬元以下罰金。
未經許可，轉讓、出租或出借子彈者，處六月以上五年以下有期
徒刑，併科新台幣三百萬元以下罰金。
意圖供自己或他人犯罪之用，而犯前二項之罪者，處三年以上十
年以下有期徒刑，併科新台幣七百萬元以下罰金。
未經許可，持有、寄藏或意圖販賣而陳列子彈者，處五年以下有
期徒刑，併科新台幣三百萬元以下罰金。
第一項至第三項之未遂犯罰之。
附表壹：
┌──┬────────────┬──────┬────────────┐
│編號│品                    名│數        量│備                    註│
├──┼────────────┼──────┼────────────┤
│一  │制式半自動手槍〔以色列Ｉ│壹枝        │內政部警政署刑事警察局槍│
│    │ＭＩ廠製９４１ＦＢＬ型、│            │彈鑑定書附臺灣板橋地方法│
│    │口徑９ｍｍ，槍枝管制編號│            │院察署９３年度偵字第１１│
│    │：0000000000號│            │７４７號卷第２２頁至第２│
│    │〕。                    │            │７頁〕。                │
├──┼────────────┼──────┼────────────┤
│二  │制式子彈〔口徑９ｍｍ〕  │玖顆〔93年7 │仝右。                  │
│    │                        │月11日擊發壹│                        │
│    │                        │顆，鑑驗時試│                        │
│    │                        │射參顆，餘伍│                        │
│    │                        │顆〕。      │                        │
├──┼────────────┼──────┼────────────┤
│三  │土造子彈                │壹顆〔鑑驗時│仝右                    │
│    │                        │試射用罄〕。│                        │
└──┴────────────┴──────┴────────────┘
附表貳：
┌──┬────────────┬──────┬────────────┐
│編號│品                    名│數        量│備                    註│
├──┼────────────┼──────┼────────────┤
│一  │制式子彈〔口徑０．３８吋│參拾顆。    │內政部警政署刑事警察局槍│
│    │〕                      │            │彈鑑定書附臺灣臺北地方法│
│    │                        │            │院察署９３年度核退字第６│
│    │                        │            │４４５號卷第２頁至第４頁│
│    │                        │            │〕                      │
├──┼────────────┼──────┼────────────┤
│二  │點三八史密斯威爾森左輪手│壹枝。      │仝右。                  │
│    │槍〔欠缺擊錘簧，槍枝管制│            │                        │
│    │編號：000000000│            │                        │
│    │３號〕                  │            │                        │
├──┼────────────┼──────┼────────────┤
│三  │已斷裂之擊錘簧          │貳片        │仝右。                  │
└──┴────────────┴──────┴────────────┘


司法院資訊處製作；財團法人民間司法改革基金會備份。
